【裁判字號】    90,判,857
【裁判日期】    900518
【裁判案由】    醫師法
【裁判全文】
最  高  行  政  法  院  判  決                      九十年度判字第八五七號
    原      告  甲○○
    被      告  高雄市政府生局
    代  表  人  陳永興
右當事人間因醫師法事件，原告不服行政院衛生署中華民國八十八年十月二十九日衛
署訴字第八八○六三二二五號再訴願決定，提起行政訴訟。本院判決如左：
    主  文
原告之訴駁回。
訴訟費用由原告負擔。
    事  實
緣原告係高雄市三民區○○○路四七九號「精准醫事檢驗所」負責醫檢師，惟未具醫
師及專科醫師資格，渠於八十八年四月二十九日應邀擔任高雄市漢來國際商務俱樂部
健康講座講師時，因擅用「醫師」名稱，並提供給該俱樂部之「重要文件通知書」中
印有「專科醫師」名稱之字樣。案經民眾檢舉，復經被告查證屬實，乃以原告違反醫
師法第七條之二規定，爰依同法第二十八條之二規定處新臺幣一萬五千元之罰鍰，原
告不服，循序提起訴願、再訴願均遭駁回，遂向本院提起行政訴訟。茲摘兩造訴辯
意旨如次：
原告起訴意旨略謂：原告提供之資料「致癌基因之謎」簡報之名片，並無醫師及專科
醫師等字樣，一般名片也使用研究機構「院長」為頭銜。「重要文件通知書」內「資
歷」欄亦清楚記載高雄醫學院實驗科醫檢師，顯無使人誤會之可能，而該文件空白處
所附簡歷並非通知書本來內容，而係方便附隨之簡歷，且無論字形大小版面比例均顯
無使人誤會之虞。漢來國際商務俱樂部繕打會訊，既然未經原告確認，就不可認為原
告有誤導之行為，因此，本案是漢來國際商務俱樂部對醫學資格認知不足，又自作主
張，才造成誤會。綜上，原處分認事用法顯有違誤，訴願及再訴願遞與維持亦非適法
，原告為保權益，爰提起行政訴訟請求鈞院依法判決撤銷原處分、訴願及再訴願決定
等語。
被告答辯意旨略謂：按醫師法第七條之二明文規定：「非領有醫師證書者，不得使用
醫師名稱。非領有專科醫師證書者，不得使用專科醫師名稱。」查原告為高雄市「精
准醫事檢驗所」負責醫檢師，然並未領有醫師證書，未具醫師資格，卻於應邀擔任漢
來國際商務俱樂部八十八年四月二十九日舉辦之健康講座講師（該講座因故停辦），
提供該俱樂部乙份名為「重要文件通知書」中印有「醫學健診、抗衰老、防癌、復健
專科醫師：甲○○」等字樣之資料，該俱樂部因此據以印製會訊資料給會員參考參加
，該會訊經匿名民眾書函向被告檢舉，被告派員赴漢來國際商務俱樂部查證，該俱樂
部經理表示：「是依據甲○○傳真給俱樂部文件資料（重要文件通知書）中有其「復
健專科醫師」之名稱，才據以印製會訊供會員參考．．．等」（詳如調查紀錄表）。
查漢來國際商務俱樂部並不具審查鑑定的權力與能力，僅能依據當事者所提供之資料
加以印製，因此原告提供及擅用錯誤訊息給俱樂部（不具專科醫師資格卻提供專科醫
師資料），實因原告之誤導，更違反了醫師法第七條之二規定，被告依法處分並無不
當。又原告起訴理由辯稱：「該『重要文件通知書』內資歷欄清楚記載，高雄醫學院
實驗科醫檢師，顯無使人誤會之可能，而文件空白處所附簡歷並非通知書本來內容．
．．」等。惟原告於訴願期間於訴願書中坦稱：「文件空白處所附簡歷是為方便所附
隨之簡歷」，且明言該「重要文件通知書」係由該醫檢所具名發出，原告既為該醫檢
所之負責醫檢師，自應對醫檢所具名發出之文件內容及所內業務等負督導之責，實不
可以字形、大小、版面等理由推卸責任。另原告起訴理由: 「漢來國際商務俱樂部繕
打會訊，既然未經本人確認，就不可認為有誤導之行為等」，查「重要文件通知書」
既然為精准醫事檢驗所具名發出，表示其內容已經該所確認在案，且傳真之簡歷明確
言明「醫學健診、抗衰老、防癌、復健專科醫師：甲○○」等字樣，圖藉「醫師」之
名昭然若揭，漢來國際商務俱樂部據以印製，並未擅加修改其內容，實無再確認之必
要，其內容有無違反醫師法或其它法令規定應由提供資料之單位、（個人）負應負之
責，原告所主張之理由，不足採信。該會宣導健康資訊，本局實感欣慰及敬佩，惟所
使用之文字及資料甚至涉及專業資格名稱之使用，亦必須符合相關規定，若擅自使用
不具事實之名稱或內容，不僅有失對其專業證書之醫師該有之尊重，亦無達正確宣導
之目的，反而誤導民眾相信錯誤訊息，恐而影響民眾身體健康，被告為確保市民健康
，依法處分原告並無不當。綜上論結，原告起訴所持理由並不足採，請依法予以駁回
原告之訴等語。
   理  由
按「非領有醫師證書者，不得使用醫師名稱。非領有專科醫師證書者，不得使用專科
醫師名稱。」「違反第七條之二規定者，處新臺幣一萬五千元以上十五萬元以下罰鍰
。」為醫師法第七條之二及第二十八之二所明定。查原告為高雄市「精准醫事檢驗所
」負責醫檢師，未領有醫師證書即未具醫師資格，應邀擔任漢來國際商務俱樂部於八
十八年四月二十九日舉辦之健康講座講師時，提供該俱樂部乙份名為「重要文件通知
書」中印有「醫學健診、抗衰老、防癌、復健專科醫師：甲○○」等字樣之資料，該
俱樂部因此據以印製會訊資料給會員參考參加，該會訊經匿名民眾以書函向被告檢舉
，被告派員赴漢來國際商務俱樂部查證屬實，依上引醫師法第二十八之二規定科處罰
鍰新台幣一萬五千元。原告不服循序提起本訴；主張「該『重要文件通知書』內資歷
欄清楚記載為高雄醫學院實驗科醫檢師，顯無使人誤會之可能，而文件空白處所附簡
歷並非通知書本來內容，又漢來國際商務俱樂部繕打會訊，既然未經本人確認，就不
可認為原告有冒用醫師之名稱，本案是漢來國際商務俱樂部對醫學資格認知不足，又
自作主張」云云。查原告係「精准醫事檢驗所」之負責醫檢師，未具醫師及專科醫師
資格，為原告所不爭執，其提供給高雄市漢來國際商務俱樂部之所謂「重要文件通知
書」上既載有「醫學健診、抗衰老、防癌、復健專科醫師：甲○○．．．」等字樣，
亦為其所不否認，此有「重要文件通知書」影本在卷可稽，並經被告派員赴漢來國際
商務俱樂部查證，據該俱樂部經理陳慧玲供述：「是依據甲○○傳真給俱樂部文件資
料（重要文件通知書）中有「復健專科醫師」之名稱，才據以印製會訊供會員參考．
．．」，此亦有調查紀錄表附原處分卷可憑。是上開「重要文件通知書」既為原告負
責之精准醫事檢驗所具名發出，表示其內容已經原告確認在案，自無由以字形、大小
、版面等理由推卸責任，漢來國際商務俱樂部據以印製，並未擅自增修其內容，原告
訴稱本案是漢來國際商務俱樂部對醫學資格認知不足，又自作主張云云，顯係卸責之
詞，不足採信。從而原告未具醫師或專科醫師資格，而使用醫師或專科醫師名稱之違
規事實，洵堪認定。原處分據以科處罰鍰暨一再訴願決定遞予維持，俱無違誤，原告
仍執前詞起訴聲明撤銷，為無理由，應予駁回。
據上論結，本件原告之訴為無理由，爰依行政訴訟法施行法第二條、行政訴訟法第九
十八條第三項前段，判決如主文。
中    華    民    國     九十        年      五      月      十八       日
                    最 高 行 政 法 院  第 一 庭
                                審 判 長 法  官      黃  綠  星
                                         法  官      彭  鳳  至
                                         法  官      蔡  進  田
                                         法  官      黃  璽  君
                                         法  官      廖  宏  明
右  正  本  證  明  與  原  本  無  異
                                         法院書記官  彭  秀  玲
中    華    民    國     九十        年      五      月      十八       日


司法院資訊處製作；財團法人民間司法改革基金會備份。
